【裁判字號】    95,易,762
【裁判日期】    951113
【裁判案由】    竊盜
【裁判全文】
臺灣彰化地方法院刑事判決               95年度易字第762號
公  訴  人  臺灣彰化地方法院檢察署檢察官
被      告  甲○○
上列被告因竊盜案件，經檢察官提起公訴（95年度偵字第5072號
），被告於本院準備程序中自白犯罪，本院認有刑事訴訟法第27
3 條之1 第1 項之情形，裁定改由受命法官獨任進行簡式審判程
序，茲審理判決如下：
    主  文
甲○○竊盜，累犯，處有期徒刑肆月，如易科罰金，以銀元佰
元折算壹日。
    事  實
一、甲○○前於民國（下同）91年間因竊盜案件，經臺灣雲林地
    方法院於91年6 月11日，以91年度易字第201 號判處有期徒
    刑4 年確定，甫於95年1 月31日縮刑期滿而執行完畢。猶不
    知悔改，意圖為自己不法之所有，於95年5 月21日0 時許，
    在彰化縣二林鎮○○○段131 之1 地號土地上，竊取乙○○
    所有置於該地之鋼條1 批（重約1500公斤，價值約新臺幣【
    下同】22,000元）。得手後，甲○○先將鋼條以帆布蓋住，
    藏放在彰化縣二林鎮○○路旁，至同年月31日1 時許，甲○
    ○駕駛所有之三輪車載運該批鋼條行經彰化縣溪湖鎮○○路
    ○ 段557 號前，為巡邏員警發覺可疑，乃加以攔查而獲悉上
    情。
二、案經彰化縣警察局移請臺灣彰化地方法院檢察署檢察官偵查
    起訴。
    理  由
壹、程序部分：
一、按除被告所犯為死刑、無期徒刑、最輕本刑為3 年以上有期
    徒刑之罪或高等法院管轄第1 審案件者外，於前條第1 項程
    序進行中，被告先就被訴事實為有罪之陳述時，審判長得告
    知被告簡式審判程序之旨，並聽取當事人、代理人、辯護人
    及輔佐人之意見後，裁定進行簡式審判程序；除簡式審判程
    序及簡易程序案件外，第1 審應行合議審判，刑事訴訟法第
    273 條之1 第1 項、第284 條之1 分別定有明文。本件被告
    甲○○所涉係死刑、無期徒刑、最輕本刑為3 年以上有期徒
    刑之罪或高等法院管轄第1 審案件以外之罪，並於本院行準
    備程序時就被訴事實為有罪之陳述，本院合議庭依前揭規定
    ，經評議結果，裁定改由受命法官獨任行簡式審判程序，先
    予敘明。
二、次按證人、鑑定人依法應具結而未具結者，其證言或鑑定意
    見，不得作為證據，刑事訴訟法第158 條之3 定有明文。查
    本件證人吳金前及證人即被害人乙○○於95年6 月13日偵訊
    中之證言，未經具結，揆諸前揭說明，均不得作為證據。
貳、認定犯罪事實所憑之證據及認定之理由
    訊據被告甲○○對於上揭犯罪事實，迭於警詢、偵訊、本院
    準備程序及審理時均坦承不諱，核與證人即被害人乙○○於
    警詢中證述之情節相符，且有贓物認領保管單1 紙、路口監
    視系統影像翻拍照片2 幀（見警卷第12、18頁）在卷可稽，
    足見被告之自白與事實相符，本件事證明確，被告上開竊盜
    犯行堪以認定。
、論罪科刑部分
一、新舊法比較
  (一)查被告行為後，刑法業於94年2 月2 日修正公布，95年7 月
    1 日起施行。按行為後法律有變更者，適用行為時之法律，
    但行為後之法律有利於行為人者，適用最有利於行為人之法
    律，現行刑法第2 條第1 項定有明文。此條規定乃與刑法第
    1 條罪刑法定主義契合，而貫徹法律禁止溯及既往原則，係
    規範行為後法律變更所生新舊法律比較適用之準據法，本身
    尚無比較新舊法之問題，應一律適用裁判時之現行刑法第2
    條規定以決定適用之刑罰法律，先予辨明。又以本次刑法修
    正之比較新舊法，就拘束人身自由之保安處分，有罪刑法定
    原則及法律不溯及既往原則之適用，其因法律變更而發生新
    舊法律之規定不同者，依新法第1 條、第2 條第1 項之規定
    ，定其應適用之法律。另就罪刑有關之共犯、未遂犯、想像
    競合犯、牽連犯、連續犯、結合犯，以及累犯加重、自首減
    輕暨其他法定加減原因（如身分加減）與加減例等一切情形
    ，本於統一性及整體性原則，應綜其全部罪刑之結果而為比
    較，亦有最高法院95年第8次刑庭會議決議可資參照。
  (二)本件涉及之新舊法比較部分：
    1.刑法第33條第5 款：刑法第33條第5 款關於罰金刑之規定
      ，由「罰金：1 元以上」修正為「罰金：新臺幣1,000 元
      以上，以百元計算之」，應依刑法第2 條第1 項規定，適
      用最有利於行為人之法律。本案刑法第320 條第1 項竊盜
      罪關於「或500 元以下罰金」之罰金刑部分，經比較新、
      舊法結果，應以被告行為時之法律即修正前第33條第5 款
      規定，最有利於被告。
    2.刑法施行法第1 條之1 增訂施行前，依罰金罰鍰提高標準
      條例第1 條前段、現行法規所定貨幣單位折算新臺幣條例
      第2 條規定，本案刑法第320 條第1 項竊盜罪關於「或50
      0 元以下罰金」之罰金刑部分，應提高折算為或新臺幣15
      ,000 元 以下罰金。刑法施行法修正增訂第1 條之1 規定
      ：「中華民國94年1 月7 日刑法修正施行後，刑法分則編
      所定罰金之貨幣單位為新臺幣。94年1 月7 日刑法修正時
      ，刑法分則編未修正之條文定有罰金者，自94年1 月7 日
      刑法修正施行後，就其所定數額提高為30倍。但72年6 月
      26日至94年1 月7 日新增或修正之條文，就其所定數額提
      高為3 倍。」依增訂條文提高並改為新臺幣後，本案刑法
      第320 條第1 項竊盜罪關於「或500 元以下罰金」之罰金
      刑部分，亦同為得科15,000元以下罰金，經比較新、舊法
      後，結果並無不同。
    3.累犯部分：修正前第47條有關累犯之規定，係規定：「受
      有期徒刑之執行完畢，或受無期徒刑或有期徒刑一部之執
      行而赦免後，五年以上再犯有期徒刑以上之罪者，為累犯
      ，加重本刑至二分之一。」，而修正後第47條則規定：「
      受徒刑之執行完畢，或一部之執行而赦免後，五年以內故
      意再犯有期徒刑以上之罪者，為累犯，加重本刑至二分之
      一。」，比較修正前後刑法第47條之規定，舊法於徒刑執
      行完畢，或一部之執行而赦免後，五年內故意或過失再犯
      有期徒刑以上之罪者，均為累犯，新法則僅於故意犯罪，
      始構成累犯，然如再犯者係故意犯罪，新舊法規定並無不
      同，自不生比較新舊法之問題。
    4.易科罰金部分：被告於犯罪時之刑法第41條第1 項前段規
      定：「犯最重本刑為五年以下有期徒刑以下之刑之罪，而
      受六個月以下有期徒刑或拘役之宣告，因身體、教育、職
      業、家庭之關係或其他正當事由，執行顯有困難者，得以
      1 元以上3 元以下折算一日，易科罰金。」又被告行為時
      之易科罰金折算標準，修正前罰金罰鍰提高標準條例第2
      條（現已刪除）規定，就其原定數額提高為100 倍折算一
      日，則本件被告行為時之易科罰金折算標準，最高應以銀
      元300 元折算一日，經折算為新臺幣後，應以新臺幣900
      元折算為一日。惟95年7 月1 日修正公布施行之刑法第41
      條第1 項前段則規定：「犯最重本刑為五年以下有期徒刑
      以下之刑之罪，而受六個月以下有期徒刑或拘役之宣告者
      ，得以新臺幣1000元、2000元或3000元折算一日，易科罰
      金。」比較修正前後之易科罰金折算標準，以95年7 月1
      日修正公布施行前之規定，較有利於被告。
    5.經綜合比較新、舊法之結果，以被告行為時之舊法較有利
      於被告，依刑法第2 條第1 項前段規定，本案自應適用被
      告行為時之法律即修正前刑法第33條第5 款、第47條、第
      41條第1 項前段，罰金罰鍰提高標準條例第1 條前段，及
      修正前罰金罰鍰提高標準條例第2條之規定。
二、核被告甲○○所為，係犯刑法第320 條第1 項之竊盜罪。又
    被告前於91年間因竊盜案件，經臺灣雲林地方法院於91年6
    月11日，以91年度易字第201 號判處有期徒刑4 年確定，甫
    於95年1 月31日縮刑期滿而執行完畢，其受有期徒刑執行完
    畢，5 年以內再犯本件有期徒刑以上之罪，為累犯，應依修
    正前刑法第47條之規定加重其刑。爰審酌被告甲○○，甫於
    95年1 月31日因竊盜案件執行期滿，旋即再於同年5 月間再
    犯本件竊盜案件，足見其並無悔悟之心，然其犯後坦承犯行
    ，態度尚佳，暨其所犯罪手段、目的、其所竊取之財物價值
    （約22,000元）等一切情狀，量處如主文所示之刑，並依修
    正前刑法第41條第1 項前段之規定，諭知易科罰金之折算標
    準。
肆、應適用之法條
  一、刑事訴訟法第273 條之1 第1 項、第299條第1 項前段。
  二、刑法第2 條第1 項前段、第320 條第1 項。
  三、修正前刑法第47條、第41條第1 項前段。
  四、罰金罰鍰提高標準條例第1 條前段，修正前罰金罰鍰提高
      標準條例第2 條。
本案經檢察官郭玄義到庭執行職務。
中    華    民    國    95    年    11    月    13    日
                  刑事第二庭    法  官  黃齡玉
以上正本證明與原本無異。
如不服本判決，應於判決送達後10日內，向本院提出上訴狀（須
附繕本）。
告訴人或被害人對於判決如有不服具備理由請求檢察官上訴者，
其上訴期間之計算係以檢察官收受判決正本之日期為準。
中    華    民    國    95    年    11    月    13    日
                                書記官  施嘉玫
中華民國刑法第320條第1項
（普通竊盜罪、竊佔罪）
意圖為自己或第三人不法之所有，而竊取他人之動產者，為竊盜
罪，處 5 年以下有期徒刑、拘役或 5 百元以下罰金。


司法院資訊處製作；財團法人民間司法改革基金會備份。
